臺灣板橋地方法院刑事判決　　　　　　　100年度易字第623號
公　訴　人　臺灣板橋地方法院檢察署檢察官
被　　　告　黃士銘
上列被告因詐欺案件，經檢察官聲請以簡易判決處刑（99年度偵
字第10547 號），本院認不得以簡易判決處刑（原案號：99年度
簡字第9499號），改依通常程序審理，判決如下：
    主  文
本件免訴。
    理  由
一、聲請簡易判決處刑意旨略以：被告黃士銘意圖為自己不法之
    所有，於民國91年6 月12日前之某日，在其位於臺北縣三重
    市（現改制為新北市三重區，以下同）忠孝路2 段83號4 樓
    家中，趁人不覺之際，竊取其兄黃仕文所有而置放家中之退
    伍令，得逞後，竟基於偽造文書之犯意，明知其兄黃仕文之
    身分證並未遺失，仍於91年6 月12日，前往臺北縣三重市第
    二戶政事務所，假冒「黃仕文」名義，謊稱身分證遺失，持
    竊取所得之黃仕文退伍令為證明文件，虛偽填載「補領國民
    身份證申請書」，並於該申請書中偽以「黃仕文」名義簽名
    蓋章，且提供其本人之照片2 張，向該戶政事務所申請補發
    「黃仕文」身分證，致使承辦之公務員誤信為真，於補行登
    載其所掌管之戶籍資料後，同意核發貼有黃士銘照片之「黃
    仕文」身分證（檢察官認此部分犯行，業經本院以92年度簡
    字第3784號判決確定，未據起訴）。被告取得上揭補發之「
    黃仕文」身分證後，即持該盜辦之「黃仕文」身分證件向中
    華郵政股份有限公司臺北北門郵局（下稱中華郵政公司）申
    辦帳號：00000000-0000000號帳戶，並於92年4 月間某日，
    在臺北縣（現改制為新北市）某處所，將該帳戶之金融卡及
    密碼提供予真實姓名年籍不詳之詐欺集團成員，幫助該詐欺
    集團藉以遂行詐欺犯罪。嗣該詐欺集團成員即意圖為自己不
    法之所有，基於詐欺取財之犯意，於92年4 月30日，致電被
    害人曾婷玉，佯稱被害人曾婷玉所得稅金可申請退稅等語為
    由，使被害人曾婷玉陷於錯誤而依該詐欺集團成員指示，共
    計匯款新臺幣（下同）25萬9,353 元至前揭郵局帳戶，因認
    被告涉犯刑法第30條第1 項、第339 條第1 項之幫助詐欺取
    財罪嫌等語。
二、按案件曾經判決確定者，應諭知免訴之判決，刑事訴訟法第
    302 條第1 款定有明文；又訴訟法上所謂一事不再理之原則
    ，關於實質上一罪或裁判上一罪，均有其適用（最高法院60
    年台非字第77號判例意旨可資參照）。次按，判決應宣示之
    ，但不經言詞辯論之判決，不在此限；裁判製作裁判書者，
    除有特別規定外，應以正本送達於當事人、代理人、辯護人
    及其他受裁判之人，刑事訴訟法第224 條第1 項、第227 條
    第1 項亦分別定有明文。是裁判如經宣示者，於宣示時對外
    發生效力；如未經宣示、公告時，則於該裁判送達於當事人
    、代理人、辯護人或其他受裁判之人時，始對外發生裁判之
    效力。而經宣示之判決，於最後審理事實法院宣示判決後始
    行發生之事實，既非該法院所得審判，即為該案判決之既判
    力所不及，其既判力對於時間效力之範圍，固應以最後審理
    事實法院之宣示判決日為判斷之標準，因而經宣示得上訴於
    高等法院之第一審刑事判決，如未據上訴，其既判力之時點
    ，固應至宣判之日。惟若第一審之判決，因未經言詞辯論，
    而未宣示及對外公告，嗣該判決送達後，因未上訴而確定，
    該判決因未經宣示及公告，應以其正本最先送達於當事人之
    時，對外發生效力，而以之為該判決確定既判力範圍之時點
    （最高法院90年度台非字第243 號、95年度台非字第99號判
    決意旨參照）。再者，被告行為後，刑法於94年2 月2 日修
    正公布，並於95年7 月1 日施行，其中刑法第56條連續犯規
    定業已刪除，被告之數犯罪行為，依修正前刑法規定可論以
    連續犯之裁判上一罪，修正後則應予分論併罰，比較後，以
    修正前規定有利於被告；而刑法第55條牽連犯規定亦已刪除
    ，被告之數犯罪行為間，如具手段、目的之牽連關係，依修
    正規定僅從一重罪名以論斷，依修正後規定則應分論併罰，
    比較後，以修正前規定有利於被告；是綜合上述修正前後條
    文而為整體比較，依刑法第2 條第1 項前段之規定，本案應
    一體適用行為時即修正前刑法相關規定，較有利於被告。
三、經查：
  (一)被告黃士銘前於91年6 月12日前之某日，在其位於臺北縣三
    重市○○路○ 段83號4 樓家中，趁人不覺之際，竊取其兄黃
    仕文所有、置放家中之退伍令1 紙得逞後（所涉竊盜罪，業
    據被害人黃仕文撤回告訴），竟基於概括之犯意，明知其兄
    黃仕文之身分證並未遺失，仍於91年6 月12日，前往臺北縣
    三重市第二戶政事務所，假冒黃仕文名義，謊稱身分證遺失
    ，持竊得之黃仕文退伍令為證明文件，虛偽填載「補領國民
    身分證申請書」並於該申請書中偽以「黃仕文」名義簽名蓋
    章，且提供其本人之照片2 張，向該戶政事務所申請補發「
    黃仕文」身分證，致使承辦之公務員誤信為真，於補行登載
    其所掌管之戶籍資料後，同意核發貼有被告照片之「黃仕文
    」身分證。而被告於領得上該補發之「黃仕文」身分證後，
    復基於行使偽造私文書及意圖為自己不法所有之概括犯意，
    先後為下列犯行：(1)於91年6 月18日，偽以黃仕文名義，填
    具存戶申請書、開戶印鑑卡及該行發行之COMBO CARD申請書
    後，併同前開補領之「黃仕文」身分證持向合作金庫銀行長
    春分行申請設立「黃仕文」存款帳戶及信用卡而行使之，嗣
    取得信用卡後，即自91年7 月間某日起至同年12月間某日止
    ，持該信用卡消費，共計詐得10萬1,788 元。(2)於91年9 月
    5 日，委由姓名年籍不詳之成年人士偽造「來宇國際股份有
    限公司」扣繳憑單之私文書，並偽以黃仕文名義填具富邦銀
    行信用卡申請書，併同前開補領之「黃仕文」身分證及偽造
    私文書等文件，持向富邦銀行申請信用卡而行使之，嗣取得
    信用卡後，即自91年10月4 日起至92年3 月5 日止，其持上
    開信用卡消費，共計詐得31萬2,300 元。(3)於91年10月15日
    ，偽以黃仕文名義，填具大眾銀行Ａ現金卡申請書，併同其
    補領之「黃仕文」身分證，持向大眾商業銀行新莊分行申請
    現金卡而行使之，嗣取得現金卡後，即於91年11月1 日，連
    續持前開現金卡在自動櫃員機提領現金，共計詐得5 萬元。
    (4)於91年12月5 日，前往位於臺北市○○○路21 6號之萬泰
    商業銀行，偽以「黃仕文」名義，填具「小額循環信用貸款
    申請書」、「小額循環信用貸款契約書」，併同上開偽造之
    「黃仕文」身分證，向該銀行申請「George ＆ Mary」信用
    卡，在取得該銀行核發之信用卡後，自91年12月20日起至同
    年月21日止，連續5 次使用上該信用卡，自其他金融機構之
    自動櫃員機跨行共計詐領4 萬元得逞。被告前揭犯行，均足
    生損害於黃仕文及各該金融機構等情，業經本院於93年5 月
    13日以92年度簡字第3784號判處有期徒刑6 月，並分別於93
    年6 月2 日、93年5 月21日將上開刑事簡易判決書正本送達
    檢察官、被告，該案件業於93年6 月14日確定，此有前開刑
    事簡易判決書1 份、送達證書2 份、臺灣高等法院被告前案
    紀錄表1 份可稽，應堪認定。
  (二)本案被告於92年3 月21日持上開偽造之「黃仕文」身分證，
    向中華郵政公司申請開立前揭帳戶之犯行，與前案犯罪時間
    相近，又係持相同之偽造「黃仕文」身分證，冒用「黃仕文
    」之名義，向金融機構申辦信用卡、現金卡或開立存款帳戶
    ，犯罪手法相類，且所犯為構成要件相同之罪名，再者，本
    案之犯罪時點雖在前案犯罪時點（即91年6 月18日、同年9
    月5 日、同年10月15日、同年12月5 日）之後，惟被告前案
    犯罪為犯罪偵查機關發覺後，迄92年12月19日始經通緝到案
    製作筆錄一情，亦經本院調閱前案卷宗核閱無誤，是足認本
    案被告所為行使偽造私文書行為，與前案之行為，並無任何
    中斷犯意之主、客觀情狀存在，應係出於概括犯意反覆所為
    ，有連續犯之裁判上一罪關係。而本案被告於93年4 月間某
    日，將上開郵局帳戶交付予詐欺集團成員，使該詐欺集團向
    被害人曾婷玉詐得25萬9,353 元後，得以使用該帳戶作為匯
    款工具之幫助詐欺取財犯行，與前揭行使偽造私文書罪部分
    ，則有手段、目的之牽連關係。是前案既經判決確定，且既
    判力時點以刑事簡易判決書正本送達檢察官之99年6 月2 日
    為準，本案自應為前案確定判決效力所及，揆諸前揭說明，
    爰不經言詞辯論，逕為諭知免訴之判決。
據上論斷，應依刑事訴訟法第452 條、第302 條第1 款、第307
條，判決如主文。
中    華    民    國    100   年    4     月    7     日
            刑事第二十二庭  審判長法  官  潘長生
                                          許映鈞
                                          陳苑文
以上正本證明與原本無異。
如不服本判決應於收受本判決後10日內向本院提出上訴書狀，其
未敘述上訴理由者，並得於提起上訴後10日內向本院補提理由書
狀（均須按他造當事人之人數附繕本）「切勿逕送上級法院」。
                                  書記官  張玫玲
中    華    民    國    100   年    4     月    7     日